【裁判字號】    98,訴,468
【裁判日期】    980527
【裁判案由】    違反毒品危害防制條例
【裁判全文】
臺灣臺南地方法院刑事判決               98年度訴字第468號
公  訴  人  臺灣臺南地方法院檢察署檢察官
被      告  乙○○
上列被告因違反毒品危害防制條例案件，經檢察官提起公訴（98
年度撤緩毒偵字第33號），被告於本院準備程序中，先就被訴事
實為有罪之陳述，經本院合議庭裁定改由受命法官獨任進行簡式
審判程序，判決如下：
    主  文
乙○○施用第一級毒品，累犯，處有期徒刑捌月；又施用第一級
毒品，累犯，處有期徒刑捌月。應執行有期徒刑壹年貳月。
    事  實
一、乙○○前於民國88年間，因施用毒品案件，經本院以88年度
    毒聲字第1953號裁定送觀察、勒戒，執行後因認無繼續施用
    毒品之傾向，於88年7月28日出所而執行完畢，並經臺灣臺
    南地方法院檢察署檢察官以88年度偵字第7661號為不起訴處
    分確定；又於前揭觀察、勒戒處分執行完畢後5年內之89年
    間，再犯施用毒品案件，經本院以89年度毒聲字第3488號裁
    定送觀察、勒戒，執行後因認有繼續施用毒品之傾向，經檢
    察官聲請強制戒治及聲請以簡易判決處刑，強制戒治部分經
    本院以89年度毒聲字第3784號裁定令入戒治處所施以強制戒
    治，執行後再經本院以90年度毒聲字第1224號裁定停止戒治
    併付保護管束，而於90年7月20日出戒治所，91年1月5日保
    護管束期滿執行完畢，聲請簡易判決處刑部分則經本院以90
    年度訴字第310號判決判處有期徒刑8月確定；復於前開案件
    違犯後5年內之94年間，再犯施用毒品案件，經本院以94年
    度訴字第1386號判決判處有期徒刑1年，上訴後經臺灣高等
    法院臺南分院以95年度上訴字第81號駁回上訴確定，並於96
    年4月30日縮刑期滿執行完畢。詎猶不思戒除毒癮惡習，明
    知海洛因係毒品危害防制條例第2條第2項第1款所定之第一
    級毒品，不得施用、持有，竟又基於施用第一級毒品海洛因
    之犯意，先後為下列犯行：(一)於97年6月5日上午9時43分採
    尿時起回溯26小時內之某時（不含公權力拘束時間），在臺
    南縣永康市○○街318巷29號住處，以將海洛因摻水置於針
    筒內注射之方式，施用海洛因1次；(二)於同年月17日上午9時
    25分採尿時起回溯26小時內之某時（不含公權力拘束時間）
    ，在上址住處，以上開方式施用海洛因1次。嗣因乙○○分
    別於97年6月5日上午9時43分、同年月17日上午9時25分至臺
    灣臺南地方法院檢察署觀護人室接受採尿檢驗，送驗結果均
    呈嗎啡陽性反應，而分別查悉上情。
二、案經臺灣臺南地方法院檢察署觀護人室向同署檢察官告發偵
    查後先為緩起訴處分，嗣經撤銷緩起訴處分起訴。
    理  由
一、按本件被告乙○○所犯為死刑、無期徒刑、最輕本刑3年以
    上有期徒刑以外之罪，亦非屬高等法院管轄之第一審案件，
    其於準備程序進行中，先就被訴事實為有罪之陳述，經告知
    簡式審判程序之旨，並聽取檢察官、被告之意見後，本院合
    議庭依刑事訴訟法第273條之1第1項裁定進行簡式審判程序
    ，是本案之證據調查，依同法第273條之2規定，不受同法第
    159條第1項、第161條之2、第161條之3、第163條之1，及第
    164條至第170條所規定證據能力認定及調查方式之限制，合
    先敘明。
二、按依92年7月9日修正公布、93年1月9日施行之毒品危害防制
    條例第20條、第23條第2項規定：犯該條例第10條之罪者，
    檢察官應聲請法院裁定，令被告入勒戒處所觀察、勒戒，其
    期間不得逾2月；觀察、勒戒後，依據勒戒處所之陳報，認
    受觀察、勒戒人有繼續施用毒品傾向者，檢察官應聲請法院
    裁定令入戒治處所強制戒治，其期間為6個月以上，至無繼
    續強制戒治之必要為止，但最長不得逾1年；依前項規定為
    觀察、勒戒或強制戒治執行完畢釋放後，5年後再犯同條例
    第10條之罪者，適用前開觀察、勒戒或強制戒治之規定；觀
    察、勒戒或強制戒治執行完畢釋放後，5年內再犯同條例第
    10條之罪者，檢察官應依法追訴。是上開規定已將施用毒品
    者之刑事處遇程序，區分為「初犯」、「5年內再犯」及「5
    年後再犯」，依其立法理由，認「初犯」經觀察、勒戒或強
    制戒治後，應為不起訴處分；經觀察、勒戒或強制戒治執行
    完畢釋放後，「5年內再犯」者，因其再犯率甚高，原實施
    之觀察、勒戒及強制戒治既已無法收其實效，爰依法追訴；
    至經觀察、勒戒或強制戒治執行完畢釋放後，「5年後再犯
    」者，前所實施之觀察、勒戒或強制戒治已足以遮斷其施用
    毒品之毒癮，為期自新及協助其斷除毒癮，仍適用與「初犯
    」相同之規定，先經觀察、勒戒或強制戒治之程序。故依修
    正後之規定，僅限於「初犯」及「5年後再犯」2種情形，始
    應先經觀察、勒戒或強制戒治程序；倘被告於5年內已再犯
    ，經依法追訴處罰，縱其第3次（或第3次以上）再度施用毒
    品之時間，在初犯經觀察、勒戒或強制戒治執行完畢釋放5
    年以後，仍不合於「5年後再犯」之規定，且因已曾於「5年
    內再犯」，顯見其再犯率甚高，原實施觀察、勒戒或強制戒
    治，已無法收其實效，即應依該條例第10條處罰（最高法院
    95年5月9日95年度第7次刑事庭會議決議意旨參照）。查本
    件被告前於88年間，曾受如事實欄所述之觀察、勒戒處分執
    行完畢，經臺灣臺南地方法院檢察署檢察官以88年度偵字第
    7661號為不起訴處分確定；復於前開觀察、勒戒處分執行完
    畢後之89年間，再因施用毒品案件，經本院裁定強制戒治，
    並以90年度訴字第310號判決判處有期徒刑8月確定；嗣又於
    前開案件違犯後5年內之94年間，再犯施用毒品案件，經本
    院以94年度訴字第1386號判決判處有期徒刑1年，上訴後經
    臺灣高等法院臺南分院以95年度上訴字第81號駁回上訴確定
    等情，分別有上開判決書、刑案資料查註紀錄表、臺灣高等
    法院被告前案紀錄表在卷可稽，足見被告於初犯經觀察、勒
    戒執行完畢後5年內，已更犯施用毒品案件，並經起訴判刑
    ，揆諸上開最高法院決議要旨，縱其本次所犯施用毒品案件
    之時點，距初犯經觀察、勒戒執行完畢已逾5年，仍應由本
    院依法論罪科刑。
三、上開犯罪事實，業據被告於偵查、本院準備程序及審理中均
    坦承不諱，且被告於97年6月5日及同年月17日於臺灣臺南地
    方法院檢察署觀護人室採尿送驗結果，確均呈海洛因進入人
    體代謝分解後之嗎啡陽性反應乙節，有檢體編號分別為0000
    00000號、000000000號之臺灣臺南地方法院檢察署受保護管
    束人（被告）尿液檢體監管紀錄表各1張，及臺灣檢驗科技
    股份有限公司分別於97年6月18日及同年7月3日出具之濫用
    藥物尿液檢驗報告各1張在卷足憑（臺灣臺南地方法院檢察
    署97年度毒偵字第1591號卷第2至3頁、97年度毒偵字第1827
    號卷第2至3頁），堪認被告上開任意性自白，確均與事實相
    符。本件事證明確，被告犯行洵堪認定，應予依法論科。
四、按海洛因依其成癮性、濫用性及對社會危害性之程度，已列
    為毒品危害防制條例第2條第2項第1款所規定之第一級毒品
    ，禁止非法持有及施用；是核被告上開所為，各均係犯毒品
    危害防制條例第10條第1項之施用第一級毒品罪。被告施用
    毒品前持有海洛因之低度行為，均分別為施用之高度行為所
    吸收，均不另論罪。被告所犯上開2罪，犯意有別，行為殊
    異，應予分論併罰。再被告曾於96年4月30日受如事實欄所
    載之刑執行完畢，有臺灣高等法院被告前案紀錄表可稽，其
    於有期徒刑執行完畢後5年內，故意再犯本件有期徒刑以上
    之2罪，均為累犯，均應依刑法第47條第1項規定加重其刑。
    爰審酌被告前已有多次施用毒品前科，竟仍不知悔改而再施
    用毒品，顯見其意志不堅，迄未能記取教訓，復參酌其所犯
    施用毒品行為係戕害自己身心健康，尚未嚴重破壞社會秩序
    、侵害他人權益，及其犯罪後坦承犯行，尚有悔意，暨其智
    識程度、家庭經濟狀況等一切情狀，分別量處如主文所示之
    刑，並定其應執行之刑，以資懲儆。
據上論斷，應依刑事訴訟法第273條之1第1項、第299條第1項前段
，毒品危害防制條例第10條第1項，刑法第11條前段、第47條第1
項、第51條第5款，判決如主文。
本案經檢察官甲○○到庭執行職務
中    華    民    國    98    年     5     月    27    日
                        刑事第九庭    法  官  蔡盈貞
以上正本證明與原本無異。
如不服本判決應於收受本判決後10日內向本院提出上訴書狀，並
應敘述具體理由。其未敘述上訴理由者，應於上訴期間屆滿後20
日內向本院補提理由書狀（均須按他造當事人之人數附繕本）「
切勿逕送上級法院」。
                                      書記官  陳玉芬
中    華    民    國    98    年     5     月    27    日
附錄論罪科刑法條：毒品危害防制條例第10條第1項
毒品危害防制條例第10條
施用第一級毒品者，處 6 月以上 5 年以下有期徒刑。
施用第二級毒品者，處 3 年以下有期徒刑。


司法院資訊處製作；財團法人民間司法改革基金會備份。
